臺北高等行政法院判決　　　　　　　　　　　　　　八十九年度訴字第三三二一號
　　　　　　　　　　　　　　　.
　原 　　 告　甲○○　　　　.
　訴訟代理人　丙○○
　被　　　告　財政部台灣省北區國稅局
　代　表　人　林吉昌（局長）
　訴訟代理人　戊○○
　　　　　　　乙○○
　　　　　　　丁○○
右當事人間因贈與稅事件，原告不服財政部中華民國八十九年十月十七日台財訴第0
000000000號訴願決定，提起行政訴訟，本院判決如左：
　　　主  文
原告之訴駁回。
訴訟費用由原告負擔。
　　　事  實
一事實概要：緣原告之姊丙○○於民國（下同）八十一、八十二年間投資額及土地大
  幅增加，經被告列為選案調查，循線查得原告於八十一年三月二十一日自其新竹區
  中小企業銀行股份有限公司（現更名新竹國際商業銀行股份有限公司）新興分行第
  一六二○─四五─八號帳戶，轉帳新台幣（下同）一七、五○○、○○○元至帝林
  廣告商業有限公司（以下簡稱帝林廣告公司）籌備處同分社帳戶，用以繳納該公司
  設立資本額一七、五○○、○○○元之全部股款，而該公司股東丙○○投資額一一
  、三五○、○○○元及郭美蘭投資額四五○、○○○元之資金來源，係由原告而來
  ，被告初查遂核定原告涉及遺產及贈與稅法第五條第三款以自己資金無償為他人購
  置財產之以贈與論之行為，並因丙○○先後於八十一年三月十七日代原告墊付主林
  建設公司投資款四五○、○○○元，同年十月十四日自新竹市第二信用合作社轉存
  一、○○○、○○○元至原告帳戶等資金紀錄，視為丙○○返還款，經予扣除後，
  核定原告贈與總額一○、三五○、○○○元，贈與淨額九、九○○、○○○元，補
  徵贈與稅額二、○九六、二五○元。原告不服，主張其姊妹丙○○、郭美蘭二人股
  金，係向楊桂妹商借而來非原告贈與等語，申請復查，經被告於八十八年三月二十
  五日以北區國稅法第00000000號復查決定書維持原核定，原告猶表不服，
  提起訴願，又遭決定駁回，遂向本院提起行政訴訟。
二訴之聲明：
　(一)原告聲明：訴願決定及原處分均撤銷。
　(二)被告聲明：如主文所示。
三兩造之爭點：
  原告主張其與股東等五人合議籌組帝林廣告公司之資金係以楊桂妹新購之土地設定
  抵押由楊桂妹及原告分別向原新竹市第六信用合作社（以下簡稱新竹六信）各申貸
  一七、五○○、○○○元，原告申貸款係原告及其姊妹丙○○、郭美蘭共同之貸借
  ，因新竹六信規定由一人具名貸款即可，乃協議以原告為貸款人，且原告涉世未久
  ，收入微薄，絕無能力贈與他人資金，然被告卻認原告以自己資金無償為他人購置
  財產，扣除丙○○部分返還款後，核定原告贈與淨額九、九○○、○○○元，補徵
  贈與稅二、○九六、二五○元，顯有違誤，是否可採？
　(一)原告主張之理由：
    1.原告與其股東為擬設帝林廣告公司，因欠缺登記股金，乃向楊桂妹商量以新購
      土地申請辦理抵押借款，暫借數日，至公司設立完成後，即償還楊桂妹供支付
      土地尾款，並立有約定書存證。其爭議贈與金額自楊桂妹及原告共同撥款後，
      或入帝林廣告公司或入石林建設增資登記或入主林建設設立登記，均為同一筆
      資金，最後皆轉回李振源支票帳號內，借用李振源支票開立予楊桂妹支付土地
      款予何進泓，其間轉入、轉出間尚有小部分資金不符，應為自有資金。
    2.原告與股東丙○○、郭美蘭等為籌設帝林廣告公司及主林建設公司，因欠缺登
      記股金，乃共同向楊桂妹商借資金以供運用，適逢楊桂妹新購新竹市○○○段
      六七三之四地號土地，正向新竹六信抵押貸款三五、○○○、○○○元以供支
      付土地款，因新竹六信當時放款規定社員貸款，每人不得超出一八、○○○、
      ○○○元，故楊桂妹乃提供香山坑段土地以自己名義向新竹六信借款一七、○
      ○○、○○○元，另經約定以原告名義向新竹六信借款一七、五○○、○○○
      元（此款是代表甲○○、郭美蘭、丙○○等人共同向楊桂妹借款），其款依約
      定於公司設立完成後即償還楊桂妹供支付土地價款，非甲○○自有資金，當然
      無贈與情事。此有原告所列楊桂妹購買新竹市○○○段土地抵押借款至借予原
      告登記公司股金流程及證明附卷可稽。
    3.原告依約定於公司登記完成即將商借資金歸還楊桂妹支付土地款，然被告逕取
      其過程中之一部分，未詳加瞭解，所為處分顯有違誤，請求判決撤銷訴願決定
      及原處分。
  (二)被告主張之理由：
    1.查本件帝林廣告公司係於八十一年三月二十一日設立，資本額為一七、五○○
      、○○○元，股東出資額分別為丙○○一一、三五○、○○○元，姜義新三、
      五○○、○○○元，原告四五○、○○○元，郭美蘭四五○、○○○元，及楊
      淑媛一、七五○、○○○元，經被告查得原告於八十一年三月二十一日自其所
      有新竹區中小企業銀行帳號第一六二○─四五─八號帳戶轉帳存入帝林廣告公
      司籌備處第一六五三─一五五─○號帳戶，無償為其姐妹丙○○及郭美蘭投資
      一一、三五○、○○○元及四五○、○○○元，嗣於八十一年三月二十三日再
      自該公司帳戶轉回原告上揭帳戶一七、四九九、○○○元，此有臺灣省政府建
      設廳八十四年十二月二十七日八四建三管字第五五○○六八號函附「公司設立
      登記資本額查核報告書」及新竹區中小企業銀行新興分行八十八年一月十八日
      竹企銀新興字第八六─一號函附卷可稽，是被告原查另依查得丙○○分別於八
      十一年三月十七日及八十一年十月十四日代墊原告主林建設投資款四五○、○
      ○○元及自新竹市第二信用合作社轉存一、○○○、○○○元至原告帳戶等資
      金紀錄，視為丙○○返還系爭投資款，不計入贈與總額，遂依行為時遺產及贈
      與稅法第五條第三款規定，核定原告贈與總額一○、三五○、○○○元（計算
      式為 11,800,000-1,000,000- 450,000=$10,350,000），淨額九、九○○、○
      ○○元，並無不合。
    2.至原告主張本件原告與股東為擬設帝林廣告公司，因欠缺登記股金，乃向楊桂
      妹商量以新購土地申請辦理抵押借款，暫借數日，至公司設立完成後，即償還
      楊桂妹供支付土地尾款，並立有約定書存證，系爭股款之資金係由楊桂妹及原
      告共同撥款後，或入帝林廣告公司或入石林建設增資登記或入主林建設設立登
      記，均為同一筆資金，最後皆轉回李振源支票帳號內，借用李振源支票開立予
      楊桂妹支付土地款予何進泓，應為自有資金乙節。按「當事人主張之事實，須
      負舉證責任，倘所提之證據，不足為其主張確實之證明，自不能認其主張為真
      實。」為最高行政法院（八十九年七月一日改制前為行政法院，以下同）三十
      六年著有第十六號判例可參。被告前曾於八十六年八月十六日以北區國稅法第
      八六○三三二五五號函請原告提示所稱借土地抵押申貸流程及證明，惟原告迄
      今仍未能就其主張舉證以實其說，所訴核無足採，本件原處分請予維持。
　　理  由
一按「凡經常居住中華民國境內之中華民國國民，就其在中華民國境內或境外之財產
  為贈與者，應依本法規定，課徵贈與稅。」、「本法稱財產、指動產、不動產及其
  他一切有財產價值之權利。」及「財產之移動，具有左列各款情形之一者，以贈與
  論，依本法規定，課徵贈與稅：一‧‧‧三以自己之資金，無償為他人購置財產者
  ，其資金。」分別為遺產及贈與稅法第三條第一項、第四條第一項及第五條第三款
  所明定。
二本件原告之姊丙○○於八十一、八十二年間投資額及土地大幅增加，經被告列為選
  案調查，循線查得原告於八十一年三月二十一日自其原新竹區中小企業銀行新興分
  行第一六二○─四五─八號帳戶，轉帳一七、五○○、○○○元至帝林廣告公司籌
  備處同分社帳戶，用以繳納該公司設立資本額一七、五○○、○○○元之全部股款
  ，而該公司股東丙○○投資額一一、三五○、○○○元及郭美蘭投資額四五○、○
  ○○元之資金來源，係由原告而來，被告初查遂核定原告涉及以自己資金無償為他
  人購置財產之以贈與論之行為，並因丙○○先後代原告墊付主林建設公司投資款四
  五○、○○○元及自新竹市第二信用合作社轉存一、○○○、○○○元至原告帳戶
  等資金紀錄，視為丙○○返還款，經予扣除後，核定原告贈與總額一○、三五○、
  ○○○元，贈與淨額九、九○○、○○○元，補徵贈與稅額二、○九六、二五○元
  。原告不服，依序申請復查，提起訴願，遞遭駁回，復起訴主張其與股東等五人合
  議籌組帝林廣告公司之資金係以楊桂妹新購之土地設定抵押由楊桂妹及原告分別向
  新竹六信各申貸一七、五○○、○○○元，原告申貸款係原告及其姊妹丙○○、郭
  美蘭共同之貸借，因新竹六信規定由一人具名貸款即可，乃協議以原告為貸款人，
  且原告涉世未久，收入微薄，絕無能力贈與他人資金，然被告卻認原告以自己資金
  無償為他人購置財產，扣除丙○○部分返還款後，核定原告贈與淨額九、九○○、
  ○○○元，補徵贈與稅二、○九六、二五○元，顯有違誤，詳如其事實欄所載理由
  等語。查本件帝林廣告公司於八十一年三月二十一日設立，資本額一七、五○○、
  ○○○元，股東出資額分別為丙○○一一、三五○、○○○元，姜義新三、五○○
  、○○○元，原告四五○、○○○元，郭美蘭四五○、○○○元，及楊淑媛一、七
  五○、○○○元，原告於帝林廣告公司設立當日，自新竹區中小企業銀行新興分行
  帳號一六二○─四五─八號，轉帳一七、五○○、○○○元至帝林廣告公司籌備處
  第一六五三─一五五─○帳戶，無償為其姊妹丙○○、郭美蘭投資一一、三五○、
  ○○○元及四五○、○○○元，嗣於八十一年三月二十三日再自該公司帳戶轉回原
  告帳戶一七、四九九、○○○元，此有台灣省政府建設廳八十四年十二月二十七日
  八四建三管字第五五○○六八號函及附件「公司設立登記資本額查核報告書」、第
  七商業銀行八十七年九月八日新竹字第三二七○號函及新竹區中小企業銀行新興分
  行八十八年一月十八日竹企銀新興字第八六─一號函附原處分卷可稽，經扣除丙○
  ○分別於八十一年三月十七日及同年十月十四日代墊原告主林建設公司投資款四五
  ○、○○○元及自新竹市第二信用合作社轉存一、○○○、○○○元至原告帳戶等
  資金紀錄，視為丙○○返還上開投資款，不計入贈與總額，核定原告贈與總額一○
  、三五○、○○○元，計算式為：11,800,000-1,000,000-450,000=10,350,000，
  贈與淨額九、九○○、○○○元，補徵贈與稅二、○九六、二五○元，揆諸首揭規
  定，自無不合。
三又原告八十一年三月十七日自新竹六信所貸一七、五○○、○○○元，連同楊桂妹
  同日匯入款一七、五○○、○○○元後，用以繳納同日主林建設公司設立股本二九
  、○○○、○○○元及石林建設公司增資款四、○○○、○○○元，而本件帝林廣
  告公司八十一年三月二十一日繳納之股款一七、五○○、○○○元，則係由原告自
  其新竹區中小企業銀行新興分行第一六二○─四五─八號帳戶轉入，與前述新竹六
  信貸款尚無直接關聯，又原告之新竹區中小企業銀行新興分行第一六二○─四五─
  八號帳戶，於八十一年三月二十日存款餘額即有三四、五一七、○四二元，核與原
  告所訴稱欠缺設立公司資金情形不符，況原告就上開新興分行帳戶資金運用流程之
  說明，前後並未具體連貫，仍不足以確實證明其未以自己資金無償為其姊妹丙○○
  、郭美蘭購置財產，原告所訴各節，洵不足採。
四綜上說明，本件被告之原處分，認事用法，核無違誤，訴願決定，予以維持，原告
  起訴意旨，非有理由，應予駁回。
五據上論結，本件原告之訴為無理由，依行政訴訟法第九十八條第三項前段，判決如
  主文。
中　　華　　民　　國　　　九十一　　年　　　四　　　　月　　　九　　　　日
                 　　　　   臺 北 高 等 行 政 法 院  第 二 庭
                             　　　　      審 判 長  法    官  王立杰
                                           　　　    法    官  陳雅香
                                                     法    官  黃本仁
右為正本係照原本作成。
如不服本判決，應於送達後二十日內，向本院提出上訴狀並表明上訴理由，如於本判
決宣示後送達前提起上訴者，應於判決送達後二十日內補提上訴理由書（須按他造人
數附繕本）。
中　　華　　民　　國　　　九十一　　年　　　四　　　　月　　　九　　　　日
       　　　　　　　　　　　　　　　　　　　　　　　書 記 官　姚國華
